臺灣桃園地方法院交通事件裁定　　　 96年度交聲字第258號
原處分機關　交通部公路總局新竹區監理所桃園監理站
異　議　人
即受處分人　甲○○
上列受處分人因違反道路交通管理處罰條例案件，對於交通部公
路總局新竹區監理所桃園監理站96年5月7日所為之處分（原處分
案號：桃監裁罰字第裁52-Z00000000號），聲明異議，本院裁定
如下：
    主  文
原處分撤銷。
甲○○汽車駕駛人，汽車行駛於高速公路，未依規定使用路肩，
處罰鍰新臺幣肆仟元，並記違規點數壹點。
    理  由
一、按高速公路及快速公路交通管制規則第九條第一項第二款規
    定「汽車行駛高速公路，不得在路肩上行駛」。次按汽車行
    駛於高速公路，不遵使用限制、禁止、行車管制及管理事項
    之管制規則而未依規定使用路肩者，處汽車駕駛人新臺幣（
    下同）三千元以上六千元以下罰鍰；又汽車駕駛人有上開行
    為時，除依原條款處罰鍰外，並記違規點數一點，道路交通
    管理處罰條例第三十三條第一項第九款、第六十三條第一項
    第一款分別定有明文。
二、聲明異議意旨略以：異議人駕駛上開自小客車，行經上開二
    四一公里附近之出口前時，係依規定駛離主線道，準備進入
    交流道，並無任何違規之意圖與行為；且依國道高速公路局
    公告之交通工程標準規定標示，「減速車道起點附近」標誌
    應出現於減速車道附近，且應出現於「出口距離辨識告示牌
    」之後，然上開交流道前之「減速車道起點附近」標誌，竟
    出現於「出口距離辨識告示牌」之前，又距離減速車道之粗
    虛線標線太遠，減速車道標示長度又不足，以上均足以致異
    議人混淆誤判，自不能以此不合規定之設計，對異議人裁罰
    云云。惟查：
(一)、異議人即受處分人甲○○於民國九十六年二月二十一日十六
    時三分許，駕駛車牌號碼：HR-2357 號自小客車，行經國道
    一號高速公路北上二四一點三公里處，行駛於該路段外側車
    道右側（即該路面邊線與護欄間），經內政部警政署國道公
    路警察局第四警察隊執勤員警拍照採證並掣單逕行舉發。受
    處分人於應到案日期前提出申訴，經原處分機關函請舉發機
    關調查結果，仍認受處分人有上開未依規定行駛路肩之違規
    行為，原處分機關乃依道路交通管理處罰條例第三十三條第
    一項第九款之規定，裁處罰鍰四千元等情，為異議人於本院
    訊問時供陳在卷，並有內政部警政署國道公路警察局九十六
    年二月二十八日公警局交字第Z-00000000號舉發違反道路交
    通管理事件通知單影本、交通部公路總局新竹區監理所桃監
    裁罰字第裁52-Z00000000號違反道路交通管理事件裁決書各
    一份附卷可稽。此部分事實，已堪認定。
(二)、異議人於前揭時、地，駕駛上開自小客車，行經上開路段時
    ，有自其原行駛之外側車道，跨越該車道右側實線（即路面
    邊線），而行駛於該路面邊線與護欄間等情，為異議人於本
    院訊問時坦承不諱，雖仍辯稱我不道那是路肩云云，然按「
    路肩」指設於車道之外側，路面邊線與護欄或邊溝間之部分
    ，高速公路及快速公路交通管制規則第二條第十六款定有明
    文，異議人已坦承其當時行駛於該外側車道時，確有看見其
    外側車道右側是實線，其有駕車跨越等情，且依內政部警政
    署國道公路警察局第四警察隊執勤員警拍攝之採證照片一幀
    ，亦明白顯示異議人當時確係駕車行駛於該路段路面邊線與
    護欄間，一望即知異議人所行駛者為該路段之路肩，異議人
    仍辯稱該處「出口距離辨識告示牌」距離減速車道之粗虛線
    標線太遠，減速車道標示長度又不足，所以我不知道那是路
    肩云云，顯屬卸責之詞，難以採信。
(三)、本件違規路段之前，即國道一號高速公路北上二四三公里處
    設有「虎尾斗南2 公里」標誌（即異議人所稱「出口距離辨
    識告示牌」標誌），北上二四一點九五公里處設有「虎尾斗
    南右線」標誌，北上二四一點五五公里處設有「虎尾斗南ˊ
    」標誌（即異議人所稱「減速車道起點附近」標誌），而該
    虎尾、斗南出口則位於北上二四○公里處等情，有查獲本件
    之內政部警政署國道公路警察局第四警察隊員警乙○○依本
    院指示前往該路段實地丈量之現場圖一份、實地拍攝之現場
    照片十六張在卷可憑。而上開「虎尾斗南二公里」標誌，應
    設於交流道出口前方二公里適當處；「虎尾斗南右線」標誌
    應設於交流道出口前方一公里適當處；「虎尾斗南ˊ」標誌
    應設於出口減速車道起點至鼻端間之適當處，道路交通標誌
    標線號誌設置規則第一百零五條第二項亦定有明文，是上開
    路段「虎尾斗南二公里」標誌、「虎尾斗南右線」標誌、「
    虎尾斗南ˊ」標誌，均已依規定之順序設置於該出口前之適
    當位置，異議人再辯稱上開路段「減速車道起點附近」標誌
    ，出現於「出口距離辨識告示牌」之前，至其混淆不知路肩
    云云，顯與事實不符，難以採信。是本件異議人違規地點前
    ，已依規定設置相關標誌，足以提醒用路人如何依規定駛離
    高速公路而進入該處所設之交流道，汽車駕駛人自有注意遵
    行之義務。且汽車行駛高速公路除有例外開放小型車可以行
    駛路肩外，均不得行使路肩，此為一般用路人所得輕易理解
    ，並無混淆誤認之虞。異議人所辯各節，均不足採；其駕車
    行駛於高速公路，未依規定使用路肩之違規事證明確。
三、綜上所述，異議人確有於前揭時、地，駕駛前開自小客車行
    駛於高速公路而未依規定使用路肩之違規行為，其異議為無
    理由。惟查原處分漏未依道路交通管理處罰條例第六十三條
    第一項第一款之規定，並予記違規點數一點，顯有違誤，故
    應由本院將原處分撤銷，另為裁定如主文第二項所示。
據上論斷，應依道路交通管理處罰條例第三十三條第一項、第六
十三條第一項第一款，道路交通案件處理辦法第二十條前段，裁
定如主文。
中　　華　　民　　國　　96　　年　　7　　月　　31　　日
                  交通法庭法  官  尹   良
以上正本證明與原本無異。
如不服本裁定，應於裁定送達後5 日內向本院提出抗告狀。
　　　　　　　　　　　　　書記官　廖宜政
中　　華　　民　　國　　96　　年　　7 　　月　　31　　日
